【裁判字號】    94,簡上,191
【裁判日期】    950215
【裁判案由】    債務人異議之訴
【裁判全文】
臺灣板橋地方法院民事判決             94年度簡上字第191號
上  訴  人  戊○○○
訴訟代理人  丁○○
被上訴  人  甲○○
訴訟代理人  乙○○
上列當事人間債務人異議之訴事件，上訴人對於中華民國94年9
月13日臺灣板橋地方法院板橋簡易庭94年板簡字第1442號第一審
判決提起上訴，經本院於95年1 月25日言詞辯論終結，判決如下
：
    主  文
原判決關於駁回上訴人後開第二項之訴部分，並訴訟費用之裁判
廢棄。
被上訴人就新臺幣壹萬元以外，不許依本院九十一年度板院公五
字第００一六九五號公證書執行名義對上訴人強制執行。
其餘上訴駁回。
第一、二審訴訟費用，由被上訴人負擔五分之四，餘由上訴人負
擔。
    事實及理由
一、上訴人主張：被上訴人前執鈞院90年度公3 字第50060 號（
    下稱90年公證書）及91年度板院公5 字第001695號公證書（
    下稱91年公證書），向法院聲請對上訴人之夫丙○○及上訴
    人之財產強制執行（本院94年度執字第8477號）。關於上訴
    人部分，上訴人固曾自民國91年1 月30日起向被上訴人承租
    門牌號碼台北縣樹林市○○路859 號房屋（下稱系爭房屋）
    ，每月租金新臺幣（下同）20,000元，然上訴人已依約繳付
    租金至93年10月份。肇於93年11月初已與被上訴人於電話中
    協商以保證金30,000元抵充最後之租金（即租期提前至93年
    12月15日止），上訴人始未再付租金。是故上訴人並未積欠
    被上訴人任何租金，被上訴人自不得對上訴人之財產聲請強
    制執行。另87年12月1 日起係由上訴人之夫丙○○向被上訴
    人承租系爭房屋，租金每月22,000元，其中88年12月份及89
    年1 月份之租金，丙○○係以現金繳付，其餘各期租金則以
    交付方支票方式給付，並非如被上訴人所稱88年12月份租金
    係以保證金扣抵，再將承租人所繳付租金依序往前1 個月扣
    抵。此由保證金為30,000元，扣除1 個月22,000元後，豈可
    能尚餘10,000元可供扣抵可明；且倘保證金已經扣抵，豈有
    再於新租約上載明保證金30,000元之情形存在。爰依強制執
    行法第14條規定提起本件債務人異議之訴（上訴人於原審聲
    明：本院94年度執字第8477號兩造間給付租金強制執行程序
    應予撤銷。原審判決上訴人敗訴，上訴人不服提起上訴。）
    併為上訴聲明：(一)原判決廢棄。(二)本院94年度執字第84 77
    號兩造間給付租金強制執行程序應予撤銷。
二、被上訴人抗辯：上訴人及其夫丙○○2 人自87年12月起至93
    年12月止，即連續不間斷向被上訴人承租系爭房屋，共73個
    月，被上訴人並未同意提前終止租約，故租期自至93年12月
    30 日 始屆滿。再者，於租賃期間，承租人共提出41紙支票
    （相當於41個月之租金）、匯款28次（相當於28個月之租金
    ）及保證金支票30,000元，是將保證金扣抵後，上訴人尚積
    欠被上訴人2 個半月租金共50,000元未付。被上訴人否認曾
    經收受過現金自應由上訴人負舉證之責。併為答辯聲明：上
    訴駁回。
三、兩造不爭執之事項：
  (一)上訴人及其夫分別自87年12月1 日起向被上訴人租賃系爭至
    93年12月30日止。其書面租約之租賃時間及承租人如下（書
    面租約之租期並未完全連續）：
    (1)承租人丙○○：87年12月1 日起至89年11月30日止（訂約
      日87年11月30日）；租金每月22,000元；保證金30,000元
      。
    (2)承租人丙○○：90年1 月12日起至91年1 月11日止（訂約
      日90年1 月12日）；租金22,000元；保證金30,000元等情
      （詳卷附90年公證書）。
    (3)承租人上訴人：91年1 月30日起至91年12月30日止（訂約
      日91年1 月30日）；租金2,0000元；保證金30,000元。
    (4)承租人上訴人：92年1 月30日起至93年12月30日止（訂約
      日91年11月27日）；租金2,0000元；保證金30,000元等情
      （詳卷附91年公證書）。
  (二)被上訴人因將系爭房屋先後出租丙○○及上訴人，而陸續收
    受面額30,000元保證金支票1 紙、面額22,000元支票36紙、
    面額20,000元支票5 紙及28次匯款（每次20,000 元）。
  (三)本院94年度執字第8477號強制執行案件之債權人為被上訴人
    ，債務人為上訴人及上訴人之夫丙○○。被上訴人於前開執
    行案件關於債務人為上訴人部分所提出之執行名義為91年公
    證書（租期自92年1 月30日起至93年12月30日止）。90年公
    證書則係對丙○○之執行名義，與上訴人無涉等情，業據本
    院依職權調閱本院94年度執字第8477號執行案件核對實。
四、上訴人主張：兩造間關於91年公證書所載租約之租期雖至93
    年12月30日止，惟兩造於93年11月初已達成協議租期提前至
    93年12月15日終止，上訴人亦於93年12月15日前即搬離系爭
    房屋，自無庸再給付93年12月下半月之租金等語。既為被上
    訴人所否認，自應由上訴人就前開積極、利己主張負舉證之
    責。惟上訴人並未提出任何證據以供本院審酌，上訴人前開
    主張，自難信為真正。準此，兩造間就系爭房屋之租期應如
    91年公證書所載「至93年12月30日止」。
五、上訴人主張：伊已付租金至93年10月份止，再以保證金30,0
    00元扣抵93年11月1 日起至93年12月15日止之租金後，至多
    僅餘10,000元租金未付等語。被上訴人則以：上訴人僅付租
    至93年9 月份，尚餘93年10月、11月及12月份租金未付，連
    同先前積欠之88年12月份租金，共欠租4 個月，則以保證金
    扣抵後，尚餘50,000元租金未付等語為辯。經查：
  (一)系爭房屋係自91年1 月30日始由上訴人向被上訴人承租，則
    90年1 月30日以前之租金是否已經承租人丙○○完足給付，
    因與上訴人無涉，被上訴人自不得向上訴人請求，先此敘明
    。再承前述，系爭房屋書面租約之記載既自91年1 月30日起
    始改由上訴人向被上訴人承租，且租金始調降為20,000元。
    此部分應由被告就所抗辯：換約前之91年1 月份租金即調降
    為20,000元之變態事實，負立證之責。然此部分亦未據被上
    訴人提出任何證據供本院審酌，經本院調查之結果認，系爭
    房屋之租金應自91年1 月30日起始調降為20,000元。參以，
    被上訴人亦自承於91年1 月30日訂約時，上訴人有交付3 紙
    面額均為20,000元之支票予被上訴人，衡情該3 紙支票自係
    支付91年1 月30日起至91年4 月30日止之租金。再加計之後
    所交付面額20,000元支票2 紙及28次匯款（每次20,000元）
    後，上訴人主張：其已支付系爭房屋租金至93年10月30日止
    等語，自屬有據。
  (二)按抵銷，應以意思表示，向他方為之。其相互間債之關係，
    溯及最初得為抵銷時，按照抵銷之數額而消滅，民法第335
    條第1 項定有明文。查兩造對於：承租系爭房屋之30,000元
    保證金，乃於87年12月1 日第一次訂約時交付，並之後於締
    結新約時陸續轉換充作新約之保證金等情，既無爭執，則該
    保證金之返還請求權顯於91年1 月30日起由丙○○讓與上訴
    人。次查被上訴人既自承其於93年12月初，以電話查詢帳戶
    ，獲知上訴人10月至12月3 個月之租金未繳付，以電話向上
    訴人催繳時，上訴人即表明未繳付租金以保證金扣抵等情（
    詳原審卷第16項）。則於斯時，保證金債權已與93年10月31
    日起至同年12月15日止之租金債務，發生抵銷之效力，則於
    抵銷後，上訴人所積欠租金應僅餘10,000元。至被上訴人於
    保證金債務經抵銷消滅後，縱尚享有其餘未獲償之租金債權
    ，並無從再與已消滅之保證金債務為抵銷，併此敘明。
六、綜上所述，被上訴人於本院94年度執字第8477號強制行程序
    所執對上訴人之執行名義（91年公證書），應僅餘10,000元
    租金債權未清償。從而，上訴人依強制執行法第14條第2 項
    規定，提起本件債務人異議之訴，請求被上訴人就1,0000元
    以外，不許依91年公證書執行名義對上訴人強制執行，為有
    理由，應予准許。逾此部分之請求，則屬無據，應予駁回。
    原審就上開應准許部分，為上訴人敗訴之判決，尚有未洽，
    上訴意旨求予廢棄改判，為有理由，爰由本院予以廢棄改判
    如主文第2 項所示。至於上訴人之請求不應准許部分，原判
    決為上訴人敗訴之判決，經核於法並無不合，上訴意旨求予
    廢棄改判，為無理由，應駁回其上訴。
七、據上論結，本件上訴為一部有理由，一部無理由，依民事訴
    訟法第436 條之1 第3 項、第450 條、第449 條第1 項、第
    79條、第463 條判決如主文。
中    華    民    國    95    年    2     月    15    日
                  民事第一庭    審判長法  官  李世貴
                                      法  官  黃若美
                                      法  官  黃信滿
以上正本證明與原本無異
不得上訴
中    華    民    國    95    年    2     月    15    日
                                       書記官  吳美瑤


司法院資訊處製作；財團法人民間司法改革基金會備份。
